臺灣高雄地方法院刑事判決　　　　　　　　　　　　　九十年度訴字第二四八三號
　　公　訴　人　臺灣高雄地方法院檢察署檢察官
　　被　　　告　丙○○
　　指定辯護人　本院公設辯護人戊○○
右列被告因盜匪等案件，經檢察官提起公訴（九十年度偵字第二四二三號、第三九九
七號），本院判決如左：
    主    文
丙○○連續意圖為自己不法之所有，攜帶兇器，以脅迫至使不能抗拒，而取他人之物
，處有期徒刑捌年；又竊盜，處有期徒刑貳月；應執行有期徒刑捌年壹月。
    事    實
一、丙○○基於意圖為自己不法所有之概括犯意，自民國九十年一月五日下午七時十
    五分許起至同年月二十六日下午三時許止，連續在附表（除編號第九項外）所示
    時間、地點，以騎乘機車、手持客觀上足供兇器之用之水果刀，佯稱欲購買檳榔
    而尾隨附表被害人欄所示、負責販售檳榔之女子進入檳榔攤，再持水果刀喝令該
    等女子不准抵抗、移動、交出財物之方式，脅迫如附表所示之女子，至使渠等極
    端畏懼不能抗拒，而任由丙○○強行取走如附表所示之財物，丙○○得手後將行
    動電話留供已用，現金部份則花用殆盡；其中附表編號第十四項、第二十一項所
    示丙○○以相同方式持兇器水果刀尾隨負責販售檳榔之女子進入檳榔攤，並喝令
    該等女子不准抵抗、移動、交出財物部份，分別因該女子大喊救命、擬以電話報
    警而未取得財物。
二、丙○○另意圖為自己不法所有，於九十年一月十九日上午九時五十分許，在高雄
    市左營區「哈囉市場」內，因見張素珍所有、車牌號碼ＺＦＲ一八五號輕型機車
    鑰匙疏未取下，遂徒手竊取該機車，得手後留供己用，並用以犯前開多次犯行；
    嗣於同年月二十七日上午十一時五十分許，丙○○騎乘上開機車行經高雄縣橋頭
    鄉○○路○○道路，為警攔檢查獲，並循線查獲前述強盜犯行。
三、案經高雄縣警察局岡山分局、高雄市政府警察局左營分局移送臺灣高雄地方法院
    檢察署檢察官偵查起訴。
    理    由
一、訊據被告丙○○固不否認於附表編號第一項、第二項、第五項、第十七項、第十
    九項、第二十項所示時間、地點，以騎乘機車、手持客觀上足供兇器之用之水果
    刀，佯稱欲購買檳榔，而尾隨附表該項被害人欄所示、負責販售檳榔之女子進入
    檳榔攤，再持水果刀喝令該等女子不准抵抗、移動、交出財物之方式，連續脅迫
    該等女子，至使渠等極端畏懼不能抗拒，而任由其強行取走如附表所示之財物，
    其得手後將行動電話留供已用，現金部份則花用殆盡，以及於九十年一月十九日
    上午九時五十分許，在高雄市左營區「哈囉市場」內，因見張素珍所有、車牌號
    碼ＺＦＲ一八五號輕型機車鑰匙疏未取下，遂徒手竊取該機車，得手後留供己用
    等情，惟矢口否認於附表編號第三項、第四項、第六項至第十六項（除第九項外
    ）、第十八項、第二十一項所示時間、地點另犯持水果刀脅迫該項被害人、至使
    被害人極端畏懼不能抗拒，而任由其強行取走如附表該項所示財物之犯行，辯稱
    ：第一次警訊時，其毒癮發作，所述不實、記憶不清，其後則於九十年二月十五
    日為高雄市警察局左營分局借提時遭受員警刑求，實則其僅以持水果刀脅迫檳榔
    攤女子之方式強盜五、六處檳榔攤，但實際強盜之時間、地點已不復記憶云云。
二、經查：
（一）被告基於意圖為自己不法所有之概括犯意，自九十年一月五日下午七時十五分
      許起至同年月二十六日下午三時許止，連續在附表（除編號第九項外）所示時
      間、地點，以騎乘機車、手持客觀上足供兇器之用之水果刀，佯稱欲購買檳榔
      而尾隨附表被害人欄所示、負責販售檳榔之女子進入檳榔攤，再持水果刀喝令
      該等女子不准抵抗、移動、交出財物之方式，脅迫如附表所示之女子，至使渠
      等極端畏懼不能抗拒，而任由被告強行取走如附表所示之財物，被告得手後將
      行動電話留供已用，現金部份則花用殆盡，以及被告另意圖為自己不法所有，
      於九十年一月十九日上午九時五十分許，在高雄市左營區「哈囉市場」，因見
      張素珍所有、車牌號碼ＺＦＲ一八五號輕型機車鑰匙疏未取下，遂徒手竊取該
      機車，得手後留供己用，並用以犯多次強盜犯行之事實，業據被告於警訊及檢
      察官偵訊中坦認不諱，核與被害人丁○○、林淑靜、莫淑莉、陳盈初、甲○○
      、劉如娥、吳姿儀、邱仁貞、吳美靜、黃千芝、陳韻竹、黃玉華、洪郁淇、倪
      怡婷、林美芳、吳乙○○、葉思敏、賴雅玲、張素珍於警訊中指述情節大致相
      符，且有車輛竊盜、車牌失竊資料個別查詢報表--查詢車輛認可資料、贓物認
      領保管收據、照片附卷可稽，被害人陳盈初、劉如娥、吳姿儀、邱仁貞、倪怡
      婷、林美芳、葉思敏、賴雅玲並均於警訊中當場辨識被告後指認明確，被害人
      丁○○、林淑靜、莫淑莉、甲○○、吳美靜、黃千芝、陳韻竹、黃玉華、洪郁
      淇則均就被告為警逮捕所拍攝之彩色半身相片辨識後指認無訛，其中附表第二
      項所示犯行，被告係向不知情之阿姨吳素美借用表妹翁如玉所有、車牌號碼Ｙ
      ＸＷ八七八號機車以犯之，並據被告供承屬實，且與吳素美、被害人林淑靜之
      指陳一致。
（二）被告雖辯稱第一次警訊即九十年一月二十七日、二十八日所為筆錄，因其毒癮
      發作，故所述不實、記憶不清，其後則於九十年二月十五日為高雄市警察局左
      營分局借提時遭受員警刑求，實則其僅以持水果刀脅迫檳榔攤女子之方式強盜
      五、六處檳榔攤，但實際強盜之時間、地點已不復記憶云云，惟觀之被告歷次
      警訊筆錄所載，九十年一月二十七日下午六時許第一次警訊中，被告僅答覆其
      有逃兵、煙毒前科，旋因其拒絕夜間訊問而中斷，第二次警訊即次日上午九時
      三十分許至十一時止，被告係坦承竊盜車牌號碼ＺＦＲ一八五號輕型機車及附
      表編號第三項、第四項、第六項至第八項、第十一項、第十三項至第十五項、
      第十七項、第十九項至第二十一項所示強盜犯行，其應答既頗為正確、翔實，
      其夜間不受訊問之權利並已受保障，復並無證據足認其供述非出於自由意志或
      係遭強暴、脅迫、利誘、詐欺、疲勞訊問等不正方法後所為，依刑事訴訟法第
      九十八條規定，該等自白本非不得作為證據；且縱九十年一月二十七日、二十
      八日被告確因毒癮發作、意識不清，被告復於九十年二月一日下午二時三十五
      分許、十四日下午三時三十分許警訊中自白如附表所示之強盜、竊盜犯行，並
      於員警訊畢解還檢察署後，對檢察官為所述實在、借提訊問過程順利之表示，
      有歷次警、偵訊筆錄可考，被告復於本院審理中當庭自承除九十年二月十五日
      警訊外，歷次警、偵訊均出於自由意志，非受強暴、脅迫、利誘、詐欺等不正
      方法後所為，參諸附表編號第三項、第六項至第八項、第十項至第十二項、第
      十六項、第十七項、第二十一項所示犯行之被害人均未報警，如非被告自白，
      衡情員警應無刻意羅織上述犯行後再誣陷被告之可能或必要，則被告於本院審
      理中空言翻異前供，改稱未於附表編號第三項、第四項、第六項至第十六項（
      除第九項外）、第十八項、第二十一項所示時間、地點另犯持水果刀脅迫該項
      被害人、至使被害人極端畏懼不能抗拒，而任由其強行取走如附表該項所示財
      物之犯行，自無可採。
（三）至被告指稱遭警刑求之九十年二月十五日下午四時許，警訊筆錄係記載員警訊
      問被告是否另涉犯縱火燒車案件，經被告否認，是該次筆錄除與本件被告強盜
      、竊盜犯行無關外，筆錄之記載亦與被告之陳述並無不合，此經被告當庭閱覽
      後肯認，是被告該次警訊是否遭刑求，要與本件被告論罪科刑之犯行無涉，爰
      不贅述。
（四）則本件事證已臻明確，被告犯行均堪認定，應依法論科。
三、按被告行為後，懲治盜匪條例業於九十一年一月三十日經公告廢止，另刑法第三
    百二十八、第三百三十條等相關條文亦於同日配合修正及增訂，並分別於同年二
    月一日失效、生效，被告五人之強盜行為，在懲治盜匪條例未公布廢止前，依被
    告行為時所適用之法律而言，該條例乃前揭修正前刑法之特別法，依特別法優於
    普通法之法律適用原則，本應適用懲治盜匪條例規定論處，無適用修正前刑法之
    餘地，雖懲治盜匪條例嗣經廢止，然刑法強盜罪等相關條文亦同時修正、增訂以
    銜接，則考其立法之目的，乃在以修正後之刑法規定取代上開條例，避免修正前
    之刑法發生中間法之效力，故懲治盜匪條例雖廢止，然因廢止前後被告之行為在
    行為時、裁判時均有刑罰規定，是該條例之廢止，仍屬刑法第二條第一項所稱之
    行為後法律有變更之情形，而非刑事訴訟法第三百零二條第四款、第三百八十一
    條、第三百九十三條第四款所稱之刑法「廢止」，亦無所謂因該條例之廢止而應
    回復適用修正前刑法相關法條之餘地，故法院就被告之強盜行為於九十一年二月
    一日以後裁判時，依刑法第二條第一項規定，並參酌二十五年上字第二六七號、
    二十八年上字第二三九七號、五十一年台上字第二一七九號判例意旨，自應就被
    告行為時有效之懲治盜匪條例與裁判時已修正之刑法相關條文予以比較適用，至
    被告行為時修正前之刑法相關條文，既不因上開條例廢止而回復，又非中間法，
    即無所謂比較適用問題，合先敘明。
四、次按行為後法律有變更者，適用裁判時法律，但裁判前之法律有利於行為人者，
    適用最有利於行為人之法律，刑法第二條第一項定有明文；而懲治盜匪條例第五
    條第一項第一款係規定「意圖為自己或第三人不法所有，以強暴、脅迫、藥劑、
    催眠術或他法，致使不能抗拒而取他人之物或使其交付者，處無期徒刑或七年以
    上有期徒刑」，九十一年一月三十日修正後之刑法第三百二十八條第一項、第四
    項、第三百三十條則規定「意圖為自己或第三人不法之所有，以強暴、脅迫、藥
    劑、催眠術或他法，至使不能抗拒，而取他人之物或使其交付者，為強盜罪，處
    五年以上有期徒刑」、「第一項及第二項之未遂犯罰之」、「犯強盜罪而有第三
    百二十一條第一項各款情形之一者，處七年以上有期徒刑」「前項之未遂犯罰之
    」，比較新舊法結果，裁判時之法律刑度較輕、較有利於被告，應適用裁判時之
    法律即九十一年一月三十日修正後之刑法第三百三十條、第三百二十八條。
五、末按認定被害人是否已達「至使不能抗拒」之程度，應以被告行為時之強弱程度
    綜合當時之具體事實，按多數人之客觀常態情狀決之，亦即視該手段施用於相類
    似之情狀下，是否足使一般人處於不能抗拒之制壓程度而定之；本件被告係於附
    表（除第九項外）所示時間、地點，以騎乘機車、手持客觀上足供兇器之用之水
    果刀，佯稱欲購買檳榔，而尾隨附表被害人欄所示、負責販售檳榔之女子進入檳
    榔攤，再持水果刀喝令該等女子不准抵抗、移動、交出財物，前已述及，隻身、
    無任何防禦、在該處販售檳榔之女子處於上開情狀下，心理顯已極端畏懼不敢反
    抗而任由被告予取予求，是被害人等在上開情狀下已達喪失意思自由及不能抗拒
    之程度，殆無疑義。而強盜罪之強暴、脅迫，祇須抑壓被害人之抗拒或使被害人
    身體上、精神上，處於不能抗拒之狀態為已足，縱未與被害人身體接觸，仍不能
    不謂有強暴、脅迫行為，即強盜罪所施用之強暴、脅迫手段，祇須足以壓抑被害
    人之抗拒，使其喪失意思自由為已足，縱令被害人並無抗拒行為，仍於強盜罪之
    成立，不生影響，最高法院二十二年度上字第三一七號、三十年度上字第三二
    三號著有判例可資參照。從而被告於附表（除編號第九項外）所示時間、地點，
    連續多次持客觀上均足以對人體構成傷害而屬兇器之水果刀，喝令被害人聽從其
    指令、交出財物，至被害人未敢抗拒而任由其強行取走檳榔攤內財物，其中附表
    編號第十四項、第二十一項二次因被害人大喊救命、擬電話報警而未取得財物，
    分別係犯修正後刑法第三百三十條第一項、第二項、第三百二十一條第一項第三
    款攜帶兇器意圖為自己不法之所有，以脅迫至使不能抗拒，而取他人之物既遂、
    未遂罪。被告於九十年一月十九日上午九時五十分許，在高雄市左營區「哈囉市
    場」內，徒手竊取張素珍所有、車牌號碼ＺＦＲ一八五號輕型機車部分，另構成
    刑法第三百二十條第一項普通竊盜罪。被告於附表（除編號第九項外）所示時間
    、地點，連續二十次攜帶水果刀脅迫檳榔攤販售檳榔之女子，至使渠等不能抗拒
    而任令被告取走財物，所犯之攜帶兇器意圖為自己不法之所有，以脅迫至使不能
    抗拒，而取他人之物既遂、未遂犯行，時間緊接、方法相同，均觸犯構成要件相
    同之罪，顯係基於概括犯意反覆為之，為連續犯，應論以較重之修正後刑法第三
    百三十條攜帶兇器意圖為自己不法之所有，以脅迫至使不能抗拒而取他人之物既
    遂罪，並依刑法第五十六條之規定加重其刑。被告所犯連續攜帶兇器意圖為自己
    不法之所有，以脅迫至使不能抗拒，而取他人之物既遂罪與普通竊盜罪二罪間，
    犯意個別、罪名互殊，應予分論併罰。
六、本院審酌被告素行不良，正值少壯卻不思循正途獲取生活所需，連續攜帶兇器強
    盜他人達二十次，犯後猶一再飾詞狡辯、並無悔意，惟被害人均未受有身體上傷
    害，財物損失亦非鉅，部分贓物並已由被害人領回等一切情狀，量處如主文所示
    之刑，及定其應執行刑，以資懲儆；被告持以犯強盜犯行之水果刀並未扣案，且
    已經被告棄置後滅失，爰不宣告沒收，併此敘明。
據上論斷，應依刑事訴訟法第二百九十九條第一項前段，刑法第二條第一項前段、第
五十六條、修正後第三百三十條第一項、第三百二十條第一項、第五十一條第五款，
判決如主文。
本案經檢察官陳永豐到庭執行職務。
中      華      民      國     九十一     年      四      月    三十    日
                              臺灣高雄地方法院刑事第三庭
                                      法  官  洪  文  慧
右正本證明與原本無異。
如不服本判決，應於判決送達後十日內，向本院提出上訴狀。
                                      書記官  蔡  維  容
中      華      民      國     九十一     年      五      月     一     日
附表：丙○○強盜、竊盜犯行一覽表
┌──┬─────────┬──────────┬───┬───────┐
│項目│  犯  罪  時  間  │   犯  罪  地  點   │被害人│  所 得 財 物 │
├──┼─────────┼──────────┼───┼───────┤
│ １ │九十年一月五日下午│高雄市○○區○○路六│丁○○│新臺幣四千元  │
│    │七時十五分許      │八二號前「大路妹」檳│      │              │
│    │                  │榔攤                │      │              │
├──┼─────────┼──────────┼───┼───────┤
│ ２ │九十年一月十日下午│高雄縣橋頭鄉○○路三│林淑靜│新臺幣八千元  │
│    │七時五十分許      │五三號之一「寶貝」檳│      │              │
│    │                  │榔攤                │      │              │
├──┼─────────┼──────────┼───┼───────┤
│ ３ │九十年一月十四日下│高雄縣大寮鄉○○○路│莫淑莉│新臺幣六千二百│
│    │午三時許          │「常巧」檳榔攤      │      │元            │
├──┼─────────┼──────────┼───┼───────┤
│ ４ │九十年一月十五日下│高雄縣梓官鄉○○○路│陳盈初│新臺幣八千元  │
│    │午二時許          │段「永群」檳榔攤    │      │              │
├──┼─────────┼──────────┼───┼───────┤
│ ５ │九十年一月十六日下│高雄市○○區○○路七│甲○○│新臺幣四千元  │
│    │午一時二十分許    │００號前「俏妞」檳榔│      │              │
│    │                  │攤                  │      │              │
├──┼─────────┼──────────┼───┼───────┤
│ ６ │九十年一月十六日下│高雄市○○區○○路四│劉如娥│新臺幣三千六百│
│    │午七時許          │七九之十八號「蘇」檳│      │元            │
│    │                  │榔攤                │      │              │
├──┼─────────┼──────────┼───┼───────┤
│ ７ │九十年一月十七日下│高雄縣大社鄉○○路十│吳姿儀│新臺幣二千元  │
│    │午一時許          │八號「葉子妹」檳榔攤│      │              │
├──┼─────────┼──────────┼───┼───────┤
│ ８ │九十年一月十七日下│高雄市楠梓區○○○路│邱仁貞│新臺幣四千餘元│
│    │午九時許          │一八四０號「金鑽石」│      │              │
│    │                  │檳榔攤              │      │              │
├──┼─────────┼──────────┼───┼───────┤
│ ９ │九十年一月十九日上│高雄市左營區「哈囉市│張素珍│ＺＦＲ一八五號│
│竊盜│午九時許          │場」內              │      │輕型機車      │
├──┼─────────┼──────────┼───┼───────┤
│ ０ │九十年一月十九日上│高雄縣鳥松鄉○○路「│吳美靜│新臺幣八千五百│
│ １ │午十時許          │阿蔓妮」檳榔攤      │      │元            │
├──┼─────────┼──────────┼───┼───────┤
│ １ │九十年一月二十日下│高雄縣橋頭鄉台十七線│黃千芝│新臺幣三千五百│
│ １ │午二時三十分許    │典寶橋「紫羅蘭」檳榔│      │元            │
│    │                  │攤                  │      │              │
├──┼─────────┼──────────┼───┼───────┤
│ ２ │九十年一月二十日下│高雄縣大寮鄉○○○路│陳韻竹│新臺幣一萬餘元│
│ １ │午七時許          │段「小雅」檳榔攤    │      │              │
├──┼─────────┼──────────┼───┼───────┤
│ ３ │九十年一月二十一日│高雄縣大寮鄉○○○路│黃玉華│新臺幣七千元  │
│ １ │下午一時許        │段「小紅」檳榔攤    │      │              │
├──┼─────────┼──────────┼───┼───────┤
│ ４ │九十年一月二十二日│高雄縣彌陀鄉○○路二│洪郁淇│被害人大喊救命│
│ １ │下午二時四十分許  │巷十九之一號「歡喜」│      │而未得手      │
│    │                  │檳榔攤              │      │              │
├──┼─────────┼──────────┼───┼───────┤
│ ５ │九十年一月二十二日│高雄縣仁武鄉○○路二│倪怡婷│新臺幣八千元  │
│ １ │下午四時許        │十四之一號「吸引力」│      │              │
│    │                  │檳榔攤              │      │              │
├──┼─────────┼──────────┼───┼───────┤
│ ６ │九十年一月二十三日│高雄縣大寮鄉○○○路│陳韻竹│新臺幣二千餘元│
│ １ │下午一時許        │段「小雅」檳榔攤    │      │易利信Ｔ二八型│
│  │                  │                    │      │行動電話      │
├──┼─────────┼──────────┼───┼───────┤
│ ７ │九十年一月二十五日│高雄縣仁武鄉○○路八│林美芳│新臺幣一千餘元│
│ １ │下午一時許        │十一號之五十「暫停」│      │諾基亞三二一０│
│    │                  │檳榔攤              │      │型行動電話    │
├──┼─────────┼──────────┼───┼───────┤
│ ８ │九十年一月二十五日│高雄市○○區○○路六│吳李金│新臺幣二百五十│
│ １ │下午一時許        │五六號前「佳佳」檳榔│珍    │元            │
│    │                  │攤                  │      │              │
├──┼─────────┼──────────┼───┼───────┤
│ ９ │九十年一月二十六日│高雄市楠梓區○○○路│葉思敏│新臺幣二千元  │
│ １ │下午一時五十四分許│一八四０號「金鑽石」│      │摩托羅拉Ｖ二０│
│    │                  │檳榔攤              │      │八八型行動電話│
├──┼─────────┼──────────┼───┼───────┤
│ ０ │九十年一月二十六日│高雄縣仁武鄉○○路二│倪怡婷│新臺幣七千元  │
│ ２ │下午三時許        │十四之一號「吸引力」│      │              │
│    │                  │檳榔攤              │      │              │
├──┼─────────┼──────────┼───┼───────┤
│ １ │九十年一月二十六日│高雄縣大社鄉○○路十│賴雅玲│因被害人擬電話│
│ ２ │下午三時許        │八號「葉子妹」檳榔攤│      │報警而未得手  │
└──┴─────────┴──────────┴───┴───────┘
